【裁判字號】    99,上易,2137
【裁判日期】    990929
【裁判案由】    偽造文書
【裁判全文】
臺灣高等法院刑事判決                99年度上易字第2137號
上  訴  人
即  被  告  甲○○
上列上訴人因偽造文書案件，不服臺灣板橋地方法院99年度易緝
字第65號，中華民國99年 8月18日第一審判決（起訴案號：臺灣
板橋地方法院檢察署88年度偵字第 22846號），提起上訴，本院
判決如下：
    主  文
上訴駁回。
    理  由
一、按依刑事訴訟法第350條、第361條、第362條、第367條規定
    ，不服地方法院之第一審判決而上訴者，須提出上訴書狀並
    應敘明具體理由，為上訴必備之程式；倘已提出上訴理由，
    但所提非屬具體理由者，則由第二審法院以上訴不合法律上
    之程式判決駁回。而所謂具體理由，必係依據卷內既有訴訟
    資料或提出新事證，指摘或表明第一審判決有何採證認事、
    用法或量刑等足以影響判決本旨之不當或違法，而構成應予
    撤銷之具體事由，始克當之（例如：依憑證據法則具體指出
    所採證據何以不具證據能力，或依憑卷證資料明確指出所為
    證據證明力之判斷如何違背經驗、論理法則）；倘僅泛言原
    判決認定事實錯誤、違背法令、量刑失之過重過輕微，而未
    依上揭意旨指出具體事由，或形式上雖已指出具體事由，然
    該事由縱使屬實，亦不足以認為原判決有何不當或違法者（
    例如：對不具有調查必要性之證據，法院未依聲請調查亦未
    說明理由，或援用證據不當，但除去該證據仍應為同一事實
    之認定），皆難謂係具體理由，俾與第二審上訴制度旨在請
    求第二審法院撤銷、變更第一審不當或違法之判決，以實現
    個案救濟之立法目的相契合，並節制濫行上訴（最高法院97
    年度臺上字第892號判決意旨參照）。次按第二審法院認為
    上訴書狀未敘述理由，依刑事訴訟法第 367條但書規定，始
    應定期間命其補正。如認上訴書狀已敘述理由，但其理由非
    屬具體，其所為上訴，即不符上訴之法定要件，自得逕行判
    決駁回，無定期命補正問題（最高法院97年度臺上字第3599
    號判決意旨參照）。
二、經查：
    (一)本件原審判決以上訴人即被告甲○○於原審準備程序及簡
      式審判程序之自白（見臺灣板橋地方法院99年度易緝字第
      65號卷第17頁背面、第47頁背面、第50頁背面、第67頁背
      面）、證人張錦霞（見臺灣板橋地方法院檢察署88年度偵
      字第22846號卷第5、21頁）、胡採端（見臺灣板橋地方法
      院檢察署88年度偵字第22846號卷第6、21頁）、乙○○（
      見臺灣板橋地方法院檢察署88年度偵字第22846號卷第3、
      4頁）於警詢或偵訊之證述，並有臺北縣永和市戶政事務
      所核發之身分證遺失證明書（見臺灣板橋地方法院檢察署
      88年度偵字第22846號卷第10頁）、偽造之汽機車駕駛人
      審驗暨各項異動申請書（見臺灣板橋地方法院檢察署88年
      度偵字第22846號卷第9頁）各1份等證據為據，認定被告
      於民國87年8月11日犯行使偽造私文書罪，審酌被告為一
      己之私，竟一再冒用其兄「乙○○」之名申請核發身分證
      遺失證明書及職業小客車駕駛執照，不僅影響其兄之權益
      ，亦影響戶政機關及監理機關之對於戶政資料管理及核發
      駕駛執照之正確性，惟念及其犯後已坦承犯行、態度良好
      ，且被害人乙○○亦具狀表示願意原諒被告之行為，不予
      追究等一切情狀，量處被告有期徒刑3月，並依90年1月10
      日修正公布之修正前刑法第41條第1項前段規定及廢止前
      之罰金罰鍰提高標準條例第2條規定，諭知被告如易科罰
      金之折算標準，復說明被告本案犯罪時間雖在96年4月24
      日以前，惟其於89年2月3日經原審發布通緝，未能於96年
      12月31日前自動歸案接受偵查，迄至99年5月10日始為警
      緝獲，依中華民國罪犯減刑條例第5條之規定，屬不得依
      該條例予以減刑之情形，爰不予以減刑，已敘述其所憑證
      據、認定理由及量刑依據，從形式上觀察，原判決之採證
      認事、用法或量刑並無任何不當或違法之處。
    (二)被告收受判決後，於99年9月6日提起本件第二審上訴，其
      上訴理由對於原判決採證認事用法並無爭執，僅以：被告
      知道判刑3個月且得易科罰金是對被告的處罰及原諒，但
      被告並沒有這麼多錢可以繳納，且於臺北地院另案認定侵
      占，判4個月且得易科罰金，被告一時沒有辦法繳納這麼
      多錢，被告目前以駕駛計程車為業，收入不是很好，被告
      願意負刑責，畢竟是被告所造成的，被告承認原審判決之
      內容，懇請給被告自新機會，再從輕量刑等語，執為上訴
      理由。惟本件被告所觸犯之行使偽造私文書罪，其法定本
      刑為5年以下有期徒刑，即其最輕法定刑度為有期徒刑2月
      ，原審判處被告有期徒刑3月，已屬從輕量刑。被告上訴
      意旨，既非依據卷內既有訴訟資料，亦未提出新事證，指
      摘或表明第一審判決有何採證認事、用法或量刑等足以影
      響判決本旨之不當或違法。揆諸首揭說明，自難謂其上訴
      書狀已敘述具體理由。綜上說明，本件被告上訴無具體理
      由，屬不合法律上之程式，應予駁回，並不經言詞辯論為
      之。
據上論斷，依刑事訴訟法第367條前段、第372條，判決如主文。
中    華    民    國    99    年    9     月    29    日
                  刑事第十三庭  審判長法  官  曾德水
                                      法  官  宋松璟
                                      法  官  王復生
以上正本證明與原本無異。
如不服本判決，應於收受送達後10日內向本院提出上訴書狀，其
未敘述上訴之理由者並得於提起上訴後10日內向本院補提理由書
（均須按他造當事人之人數附繕本）「切勿逕送上級法院」。
                                      書記官  陳靜雅
中    華    民    國    99    年    9     月    29    日

司法院資訊處製作；財團法人民間司法改革基金會備份。
